【裁判字號】    98,交抗,660
【裁判日期】    980323
【裁判案由】    違反道路交通管理處罰條例
【裁判全文】
臺灣高等法院交通事件裁定             98年度交抗字第660號
抗  告  人
即受處分人  甲○○
上列抗告人因違反道路交通管理處罰條例案件，不服臺灣新竹地
方法院97年度交聲字第451號，中華民國98年2月2日裁定，提起
抗告，本院裁定如下：
    主  文
抗告駁回。
    理  由
一、原裁定意旨略以：異議人即受處分人甲○○於民國97年1月
    31日（裁決書誤載為97年1月30日）凌晨0時19分許，駕駛車
    號3911-RU號自用小客車，行經新竹市○○路○段208巷口處
    ，因有「駕車行經有燈光號誌管制之交岔路口闖紅燈」之違
    規事由，經新竹市警察局第三分局中華派出所員警填製竹市
    警交字第E00000000號違反道路交通管理事件通知單，舉發
    異議人有違反道路交通管理處罰條例第53條第1項之規定。
    嗣異議人於上開舉發單所載應到案日期前向原處分機關提出
    陳述，經原處分機關函請原舉發單位調查結果，仍認其有前
    揭違規行為，乃由原處分機關於97年7月9日以竹監新四字第
    裁51-E00000000號裁決書，依道路交通管理處罰條例第53
    條第1項、第63第1項第3款之規定，裁處異議人罰鍰新台幣
    （下同）5400元，並記違規點數3點。原處分核無不合，異
    議人之異議為無理由，應予駁回等語。
二、抗告意旨略以：（一）異議人尚未得到具體事證，指證異議
    人有違規事項，所謂具體事證為前一次開庭，法官詢問員警
    ，所舉證事實，員警無法立即提出可信度之證據令本人無法
    信服，提出抗告；另異議人詳讀完內容，此文偏向員警一方
    之採信，令異議人認為法官採信員警一造之說法，無法完全
    信服。（二）員警執勤屬公務人員之公務之責，異議人無任
    何意見與批評，員警執行闖紅燈之攔檢時是否裝備齊全、相
    機V8錄影採證等...，令異議人有很大之落差感，提出抗告
    ，即使凌晨高速公路也有測速照相及路邊攔檢告發。（三）
    異議人不解，此路段為重大死亡車禍之路段，並為"取締惡
    性重大違規"之路段，重點取締之地點，為何取締時不加強
    任何重要器工具，只有眼見為憑？令異議人再次提出抗告之
    理由。異議人提出抗告與第一次開庭所得到之結論相差過大
    ，提出抗告云云。
三、經查：
（一）按汽車駕駛人，行經有燈光號誌管制之交岔路口闖紅燈者
      ，處1,800元以上5,400元以下罰鍰，並記違規點數3點，
      道路交通管理處罰條例第53條第1項及第63條第1項第3款
      分別定有明文。又行車管制號誌圓形紅燈顯示時，車輛面
      對圓形紅燈表示禁止通行，不得超越停止線或進入路口，
      此道路交通標誌標線號誌設置規則第206條亦有明文。另
      行為人有違反道路交通管理處罰條例之情形者，應填製舉
      發違反道路交通管理事件通知單，並於被通知人欄予以勾
      記，當場舉發者，如被查獲之駕駛人為受處分人，應將通
      知單填記後交付該行為人簽名或蓋章收受之，拒絕簽章者
      ，並記明其事由及交付之時間；拒絕收受者，應告知其應
      到案時間及處所，並記明事由與告知事項，視為已收受，
      違反道路交通管理事件統一裁罰基準及處理細則第11條第
      1 項第1款亦定有明文。
（二）查抗告人上開違規事實，有新竹市警察局舉發違反道路交
      通管理事件通知單1紙附卷可稽，並業據證人即舉發現場
      值勤之新竹市警察局第三分局中華派出所警員張國憲於原
      審到庭證稱：當日執勤的是97年1月31日0點到2點巡邏告
      發交通違規。是由伊開巡邏車巡邏，帶班的是另一位證人
      吳鑫龍，車上還有兩位民防義警還有一位實習生。當日巡
      邏範圍為伊等中華派出所轄區○○○○○路是伊等主要的
      取締路段；本件是巡邏舉發，然舉發本件當時，是因為中
      華路208巷巷口，原本就是伊等舉發重點，所以伊等就在
      那裡稍事停留。後來看到伊等方向路口是綠燈，就看到有
      一輛車子衝出；（問：舉發當時是何人看到有車子從伊等
      前方西濱公路南向車道行駛？）是伊坐在駕駛座發現、伊
      跟隔壁帶班的吳鑫龍說有人闖紅燈，伊等就開警報器開巡
      邏車追上；（問：你如何認定這部車子闖紅燈？）因為伊
      等這個路口就是綠燈，伊的位置可以看得到抗告人行駛方
      向的交通號誌上的燈罩有顯示紅燈的光線。伊用鉛筆在編
      號2照片上把伊說伊可以看到的交通號誌的位置圈起來；
      （問：你如何確定，你的位置是綠燈的時候，抗告人行駛
      的方向是紅燈？）因為依據這個路口號誌變化順序，伊的
      號誌是綠燈的話，西濱公路上絕對是紅燈，除非抗告人行
      駛右轉；（問：抗告人闖紅燈是闖哪個紅燈？）編號1照
      片右手邊的號誌；（問：編號2照片拍攝位置？）西濱公
      路三段，警車原來停放位置的後方；（問：照片2拍攝位
      置角度範圍與伊當日看到的角度範圍一樣？）是。（問：
      本件交通事件異議人否認並且拒簽舉發通知單，你做何處
      理？）伊有記載在當日的工作紀錄簿，並且依法寄送舉發
      通知單」等語（見原審卷97年10月9日訊問筆錄第21至26
      頁）。另據證人即舉發現場值勤之新竹市警察局第三分局
      中華派出所警員吳鑫龍亦於原審到庭證稱：有參與（舉發
      ）；伊是負責現場警戒。伊知道抗告人當時拒簽、拒收舉
      發通知單；伊確定是97年1月31日凌晨0點到2點、（問：
      你有親眼看到本件抗告人闖紅燈違規事情？）伊不清楚，
      時間過太久，伊的印象是有一部NISSAN的車子違規、拒收
      拒簽罰單。沒有裝備，且也來不及拍照。要用雷射槍才有
      來得及拍照，一般傻瓜相機是來不及拍照。一般而言，伊
      等攔停交通違規，不會因為抗告人黃燈、紅燈轉換時越線
      才告發，伊等都是等到確定紅燈以後才越線的車輛予以告
      發。一般黃燈變化時，伊等是不會告發，最多只是口頭告
      誡，但是依據交通道路管理處理條例的規定這個時候是可
      以告發，可是伊等不告發的原因，是因為口頭勸告也是執
      法方式。本路段是因為常常發生重大的死亡車禍，且該時
      段要舉發的也是取締惡性重大違規，該路段凌晨過後人煙
      稀少，車輛都會闖紅燈，如果不幸發生車禍，也很多車主
      是肇事逃逸，所以伊等會加強該路段在深夜時間違規攔檢
      等語（見原審卷97年10月9日訊問筆錄第26至27頁）。經
      核證人張國憲、吳鑫龍係就案發當日親身經歷之舉發經過
      作證，所證內容，就其目擊抗告人違規情節及舉發經過敘
      述詳確，顯非一般憑空捏造證詞可擬。另參以證人正值執
      勤職務，則以一般執勤員警之專業訓練而言，對於該等職
      務上事項之觀察程度自遠較一般人更為專注，於目睹異議
      人闖紅燈後，旋即攔停抗告人開單告發，衡情當無誤認抗
      告人違規事實之虞。
（三）抗告人抗告意旨稱：法官採信員警一造之說法，無法完全
      信服云云，查證人即取締員警與抗告人原不相識，二人間
      並無怨恨仇隙，故證人要無設詞誣陷抗告人違規，進而招
      致偽證重罪之可能及必要，況於本件卷存證據資料內並無
      任何積極證據足以證明上開2名證人上開證詞係屬虛偽，
      亦無足以令人顯信證人之證述為不可採之品性證據或前科
      證據存在，自不得僅以證人係本件開單告發抗告人之員警
      而全盤抹煞其在訴訟上所具有之原證人資格；因此其到庭
      於具結後以言詞供述本件訴訟上之待證事實（即抗告人有
      前開違規事實），已足擔保其真實性及憑信性。是其證詞
      應屬可信，抗告人所陳，尚難為有利之認定。
（四）抗告人抗告意旨又稱：其尚未得到具體事證，指證異議人
      有違規事項云云。惟按汽車駕駛人之行為有（1）闖紅燈
      或平交道。（2）搶越行人穿越道。（3）在道路收費停車
      處所停車，不依規定繳費。（4）不服指揮稽查而逃逸，
      或聞消防車、救護車、警備車、工程救險車之警號不立即
      避讓。（5）違規停車或搶越行人穿越道，經各級學校交
      通服務隊現場導護人員簽證檢舉。（6）行經設有收費站
      、地磅之道路，不依規定停車繳費或過磅，當場不能或不
      宜攔截製單舉發者，得逕行舉發，道路交通管理處罰條例
      第7條之2第1項第1至6款定有明文；考其上開規定之內容
      ，或有即時性及公益性，故得不經以科學儀器取得證據資
      料證明其行為違規（道路交通管理處罰條例第7條之2第1
      項第7款參照）。故警員之舉發交通違規，是道路交通管
      理處罰條例所規定之職權行使，且該行使有立法機關之授
      權。而闖紅燈等違規行為之取締，依其違規行為本質，本
      多係在瞬間發生，通常多委由當場執行取締違規公務員之
      認識與判斷，並必須為立即之取締作為，此為達成維持交
      通秩序目的所必要，且依道路交通管理處罰條例之規定，
      此種立即性之舉發違規，多依警員之認知、判斷已足，並
      無必須另有其他積極佐證：如其他目擊證人或必須拍攝照
      片等，始構成處分要件之規定。查抗告人於上揭時地有闖
      紅燈之違規行為，業據證人即前述查獲員警張國憲、吳鑫
      龍證述明確（見原審卷97年10月9日訊問筆錄第21頁至第
      27 頁），並有證人張國憲庭呈之現場圖及照片（見原審
      卷第36、32至33頁），足徵證人張國憲當能清楚看見抗告
      人之違規行為，尚屬有據。由上開2名證人之證詞、現場
      圖、號誌變換照片，及勤務分配表、員警工作記錄簿（原
      審卷第34至35頁），抗告人有裁決處分所載之交通違規定
      行為，堪予認定。本件雖無相關路口監視錄影等科學儀器
      取得證據資料以資佐證，然經舉發員警於原審到庭具結作
      證，及前揭證據資料佐證，依前揭道路交通管理處罰條例
      第7條之2第1項第1款規定，闖紅燈之違規行為，得不經以
      科學儀器取得證據資料證明其行為違規，則抗告人有於上
      開時、地闖紅燈之違規行為，仍堪予認定。
四、綜上所述，本件抗告人有違規行為堪予認定，原處分機關依
    道路交通管理處罰條例第53條第1項、第63條第1項第3款及
    違反道路交通管理事件統一裁罰基準表之規定，裁處受處分
    人罰鍰5,400元並記違規點數3點，核無違誤，原審法院據此
    駁回抗告人之聲明異議，經核亦無不合。本件抗告人執前揭
    辯詞，指摘原裁定不當，為無理由，應予駁回。
五、據上論結，應依道路交通案件處理辦法第26條，刑事訴訟法
    第412條，裁定如主文。
中    華    民    國    98    年    3     月    23    日
                  刑事第六庭審判長法  官  林堭儀
                                  法  官  張明松
                                  法  官  吳淑惠
以上正本證明與原本無異。
不得再抗告。
                                  書記官  陳雅加
中    華    民    國    98    年    3     月    25    日


司法院資訊處製作；財團法人民間司法改革基金會備份。
